【裁判字號】    94,訴,708
【裁判日期】    950508
【裁判案由】    損害賠償
【裁判全文】
臺灣彰化地方法院民事判決  94年度訴字第708號
原      告    甲○○
              丙○○
被      告    乙○○
訴訟代理人    張崇哲律師
複  代理人    江彗鈴律師
              林志銘律師
上列當事人間請求損害賠償事件，經本院於民國95年4月24日言
詞辯論終結，判決如下：
    主      文
被告應各給付原告新臺幣壹拾萬元，及均自民國九十四年四月二
十六日起至清償日止，按週年利率百分之五計算之利息。
原告其餘之訴駁回。
訴訟費用由被告負擔五之一，餘由原告負擔。
本判決原告勝訴部分得假執行。但被告如於執行標的物拍定、變
賣或物之交付前，分別以新台幣壹拾萬元為原告甲○○、丙○○
預供擔保後，得免為假執行。
原告其餘假執行之聲請駁回。
    事實及理由
一、原告起訴主張：被告於民國93年6月18日晚上起，因與原告
    間之債務問題致生嫌隙，懷恨在心，竟多次向原告表示「不
    放甲○○及丙○○干休，要殺他們全家！」等語，而原告心
    生畏懼，乃暫居外地避禍，且致原告精神上受有相當之痛苦
    ，2年來身心煎熬，現仍接受精神心理輔導。爰基於民法第
    184條第1項前段、第195條第1項之規定，請求被告給付精神
    慰撫金等語。並聲明：(一)被告應各給付原告新台幣（下同）
    1,000,000元，及自起訴狀繕本送達被告翌日起至清償日止
    ，按週年利率百分之5計算之利息。(二)願供擔保，聲請宣告
    假執行。
二、被告則以：被告學歷為員林高農肄業，現以土木工程為職業
    ，月薪約30,000至40,000元，名下所有坐落彰化縣福興鄉○
    ○段478、466地號等2筆土地（惟均設有抵押權，並經本院
    91年度執字第1970號、94年度執字第15214號受理聲請強制
    執行在案），而負債部分除尚有向台灣土地銀行貸款約14,0
    00,000元外，仍積欠彰化縣彰化區漁會、日進鑄造有限公司
    、佑鎧瀝青有限公司、田政利、卓淑惠等人共約5,000,000
    元，被告實有財務困難，並遭多位債權人聲請拍賣執行名下
    財產；又原告提出國立彰化師範大學家婚諮商收據作為其等
    現仍接受心理輔導之依據，然兩者間並無關聯性，被告否認
    該事證與本案有關等語。並聲明：(一)原告之訴及假執行之聲
    請均駁回。(二)願供擔保，聲請免為假執行。
三、原告主張被告多次向原告表示「不放甲○○及丙○○干休，
    要殺他們全家！」等語，而恐嚇原告之事實，為被告所不爭
    執，且該多次恐嚇行為，業經本院以94年度易字第309號刑
    事判決判處被告有罪確定在案，亦經本院依職權調閱該案全
    卷經核無訛；原告主張其因被告前述恐嚇行為，致精神上受
    有相當之痛苦，應可認定，惟被告爭執其資力，抗辯原告請
    求之精神慰撫金金額過高等語。是本件之爭點即在於被告應
    賠償精神慰撫金之金額如何為宜？
四、按因故意或過失，不法侵害他人之權利者，負損害賠償責任
    。不法侵害他人之身體、健康、名譽、自由、信用、隱私、
    貞操，或不法侵害其他人格法益而情節重大者，被害人雖非
    財產上之損害，亦得請求賠償相當之金額。民法第184條第1
    項前段、第195條第1項分別定有明文。原告因被告之恐嚇行
    為而受有損害，則原告2人請求被告應負侵權行為之損害賠
    償責任，賠償原告精神所受損害，於法即無不合。
五、再按慰藉金之賠償須以人格權遭遇侵害，使精神上受有痛苦
    為必要，其核給之標準固與財產上損害之計算不同，然非不
    可斟酌雙方身分資力與加害程度，及其他各種情形核定相當
    之數額（最高法院51年台上字第223號判例參照）。又按非
    財產上損害之慰撫金數額，究竟若干為適當，應斟酌兩造身
    分、地位、經濟狀況、加害程度及其他各種情形，俾為審判
    之依據（最高法院86年度台上字第511號、第3537號判決意
    旨參照）。經查，原告甲○○現從事營造業，月薪資約三、
    四萬元，原告丙○○現為家管兼做手工，月薪資約一萬二千
    元，及被告學歷為員林高農肄業，現為彰化縣福興鄉鄉民代
    表會代表，及首富營造有限公司負責人等情，均為兩造所不
    爭執；再查，原告雖主張被告平日居住豪華別墅，出入由數
    輛高級轎車代步，且擁有妻及妾，生活優渥奢華；惟為被告
    所否認，並辯稱：被告小老婆自數年前即將被告所有財產連
    夜捲款出走；且被告名下所有坐落彰化縣福興鄉○○段478
    、466地號等2筆土地，因前均設定抵押權，為債權人聲請強
    制執行，並經本院91年度執字第1970號、94年度執字第1521
    4號案件執行在案之事實，均有本院民事紀錄科查詢表附卷
    可憑；被告土地甚且因無法償款而遭強制執行，其資力是否
    有原告所稱之雄厚，已非無疑；本院再審酌被告恐嚇原告之
    情節、原告2人因被告恐嚇所受之精神痛苦程度等節，並參
    酌前開兩造不爭執之身分、地位等一切情狀，認原告2人分
    別請求被告賠償精神上非財產損害各1,000,000元，尚屬過
    高，應分別核減為各100,000元，方屬允當。
六、按給付無確定期限者，債務人於債權人得請求給付時，經其
    催告而未為給付，自受催告時起，負遲延責任。其經債權人
    起訴而送達訴狀，或依督促程序送達支付命令，或為其他相
    類之行為者，與催告有同一之效力，民法第229條第2項定有
    明文。而遲延之債務，以支付金錢為標的者，債權人得請求
    依法定利率計算之遲延利息；應負利息之債務，其利率未經
    約定，亦無法律可據者，週年利率為百分之五，亦為民法第
    233條第1項、第203條所明定。原告2人請求被告賠償其損害
    ，係以支付金錢為標的，而侵權行為之損害賠償請求權於行
    為時即已發生，但其給付無確定期限，依上開規定，自應以
    被告收受本件刑事附帶民事訴訟起訴狀繕本翌日起負遲延責
    任，則原告2人請求被告應給付自起訴狀繕本送達翌日即94
    年4月26日起至清償日止，按週年利率5%計算之法定遲延利
    息，洵為正當，應予准許。
七、從而，原告基於侵權行為之損害賠償請求權，請求被告各賠
    償原告100,000元及均自起訴狀繕本送達之翌日即94年4月26
    日起至清償日止，按週年利率5%計算之遲延利息之範圍內，
    核屬正當，應予准許，逾此部分之請求，則為無據，應予駁
    回。
八、本判決原告2人勝訴部分所命被告給付之金額並未逾500,000
    元，自應依民事訴訟法第389條第1項第5款之規定，依職權
    宣告假執行。另就原告勝訴部分，被告陳明願供擔保聲請宣
    告免為假執行，經核並無不合，爰酌定相當擔保金額宣告之
    。至於原告敗訴部分，其假執行之聲請，即因訴之駁回而失
    所依附，應併駁回之。
九、本件判決之基礎已臻明確，兩造其餘攻擊防禦方法，於判決
    結果不生影響，無庸一一論列，併此敘明。
十、訴訟費用負擔之依據：民事訴訟法第79條。
中    華    民    國    95    年    5    月    8    日
                            民事第一庭
                             法  官  吳俊螢
以上正本係照原本作成。
如對判決上訴，應於判決送達後20日內向本院提出上訴狀。
中    華    民    國    95    年    5     月    8     日
                             書記官  林文斌


司法院資訊處製作；財團法人民間司法改革基金會備份。
